【裁判字號】    97,易,3074
【裁判日期】    971128
【裁判案由】    詐欺
【裁判全文】
臺灣臺北地方法院刑事判決              97年度易字第3074號
公  訴  人  臺灣臺北地方法院檢察署檢察官
被      告  甲○○
上列被告因詐欺案件，經檢察官提起公訴（九十七年度偵字第六
八五七號），本院判決如下：
    主  文
甲○○幫助意圖為自己不法之所有，以詐術使人將本人之物交付
，累犯，處有期徒刑陸月，如易科罰金，以新臺幣貳仟元折算壹
日。
    事  實
一、甲○○前因公共危險案件，分經本院以九十年度店交簡字第
    九○○號判處有期徒刑三月確定、以九十一年度北交簡字第
    一三三一號判處有期徒刑三月確定，再經本院以九十二年度
    北簡聲字第七七號裁定應執行有期徒刑五月確定，於民國九
    十三年二月十日易科罰金執行完畢，詎猶不知悔改，明知提
    供己有金融機構帳戶之存摺、金融卡及密碼予他人，有遭他
    人利用，充作遂行其不法所有意圖而詐欺民眾交付財物工具
    之可能，竟仍不違其本意，而基於幫助詐欺取財之犯意，於
    九十六年九月二十日前往臺北市中山區○○○路○段五○號
    一樓臺北富邦商業銀行營業部申辦其於該行所開設第000
    000000000號帳戶（戶名：甲○○，起訴書誤載為
    第000000000000號，下稱臺北富邦銀行甲○○
    帳戶）金融卡，隨即於領得金融卡後至九十六年九月二十五
    日期間之某時，在不詳地點，將其所有臺北富邦銀行甲○○
    帳戶之存摺、提款卡及密碼提供予某不詳真實姓名、年籍不
    詳人士使用，嗣該不詳人士基於意圖為自己不法所有之犯意
    ，以詐術詐騙王錦彬，致使王錦彬陷於錯誤，於九十六年九
    月二十五日零時許，以現金存款之方式，分別將新臺幣（下
    同）三萬元、三萬元、三萬元、一萬元，共計十萬元之款項
    存入臺北富邦銀行甲○○帳戶，旋即於同日遭提領一空，嗣
    王錦彬察覺被騙後，於九十六年九月二十七日凌晨在其位於
    臺南縣仁德鄉仁義村九八巷十三弄二號住處燒炭自殺，於同
    日凌晨三時四十四分許送臺南市立醫院急救無效，因一氧化
    碳中毒死亡，經其母乙○○發覺王錦彬於生前所書寫遺書，
    始悉上情，並報警循線查獲甲○○。
二、案經臺南縣警察局歸仁分局報請臺灣臺北地方法院檢察署檢
    察官偵查起訴。
    理  由
壹、程序部分：
    按被告以外之人於審判外之言詞或書面陳述，除法律有規定
    者外，不得作為證據，刑事訴訟法第一百五十九條第一項定
    有明文；復按被告以外之人於偵查中向檢察官所為之陳述，
    除顯有不可信之情況者外，得為證據，同法第一百五十九條
    之一第二項亦有規定；另按被告以外之人於審判外之陳述，
    雖不符前四條之規定，而經當事人於審判程序同意作為證據
    ，法院審酌該言詞陳述或書面陳述作成時之情況，認為適當
    者，亦得為證據；當事人、代理人或辯護人於法院調查證據
    時，知有第一百五十九條第一項不得為證據之情形，而未於
    言詞辯論終結前聲明異議者，視為有前項之同意；同法第一
    百五十九條之五規定甚明。本案所據以認定被告甲○○犯罪
    事實之證據，其中部分屬傳聞證據，除證人蔡昇延於偵查中
    向檢察官所為之陳述，業經具結且無顯不可信之情形存在，
    依刑事訴訟法第一百五十九條之一第二項規定，自具備證據
    能力外；其餘之傳聞證據，因公訴人及被告於本院言詞辯論
    終結前均未對其證據能力聲明異議，本院認該等傳聞證據作
    成之情況亦無不當之情形，依刑事訴訟法第一百五十九條之
    五規定，該等傳聞證據均具備證據能力，合先敘明。
貳、實體部分：
一、訊據被告甲○○雖坦承上揭臺北富邦銀行甲○○帳戶係伊所
    開設使用等情，然矢口否認有何幫助詐欺取財犯行，辯稱：
    伊於九十六年夏天有酗酒習慣，經常喝完酒後就會將一些私
    人物品攜帶出門，東西掉了也不知道，清醒後才發覺身分證
    、印章、帳戶、金融卡等私人物品均已遺失，臺北富邦銀行
    甲○○帳戶之存摺、金融卡及密碼應係伊酒後不慎遺失，伊
    發現帳戶不見後，有前往警局報警，並向銀行辦理掛失，伊
    並未提供該帳戶存摺、金融卡、密碼予他人作為詐欺取財工
    具，該帳戶於九十六年九月二十五日以後之交易紀錄均與伊
    無關云云。惟查：
  (一)王錦彬因遭某不詳真實姓名、年籍不詳人士詐騙，致陷於錯
    誤，於九十六年九月二十五日零時許，以現金存款之方式，
    分別將三萬元、三萬元、三萬元、一萬元，共計十萬元之款
    項存入臺北富邦銀行甲○○帳戶，旋即於同日遭提領一空，
    王錦彬察覺被騙後，於九十六年九月二十七日凌晨在其位於
    臺南縣仁德鄉仁義村九八巷十三弄二號住處燒炭自殺，於同
    日凌晨三時四十四分許送臺南市立醫院急救無效，因一氧化
    碳中毒死亡，經其母乙○○發覺王錦彬於生前所書寫遺書，
    始悉上情一節，業據證人蔡昇延於偵查中結證屬實（見九十
    七年度偵字第六八五七號卷第十頁），經核與證人乙○○於
    警詢中證述內容相符（見臺南縣警察局歸仁分局刑案偵查卷
    宗第四至六頁），並有臺南縣警察局歸仁分局仁德所處理相
    驗案件初步調查報告暨報驗書（見臺南縣警察局歸仁分局刑
    案偵查卷宗第九頁）、王錦彬所書立遺書（見臺南縣警察局
    歸仁分局刑案偵查卷宗第十二至十四頁）、王錦彬所有郵局
    第00000000000000000號帳戶郵政存簿儲
    金簿（見臺南縣警察局歸仁分局刑案偵查卷宗第十五、十六
    頁）、臺北富邦銀行自動櫃員機交易明細（見臺南縣警察局
    歸仁分局刑案偵查卷宗第十七、十八頁）、臺北富邦銀行營
    業部九十七年八月二十九日北富銀營金字第○九七二○○五
    七號函附存摺存戶內容查詢列印資料、非帳務交易明細查詢
    、對帳單查詢列印資料暨各類存款歷史對帳單（見九十七年
    度偵字第六八五七號卷第二五至三十頁）等資料附卷足憑，
    ，復為被告所不爭執，堪認被害人王錦彬係受他人詐騙，陷
    於錯誤，於九十六年九月二十五日零時許，以現金存款之方
    式，分別將三萬元、三萬元、三萬元、一萬元，共計十萬元
    之款項存入臺北富邦銀行甲○○帳戶，旋即於同日遭提領一
    空等情，應可認定。
  (二)被告雖否認提供上開臺北富邦銀行甲○○帳戶存摺、金融卡
    及密碼予該真實姓名、年籍不詳人士使用，並辯稱係於九十
    六年九月間酒醉後不慎遺失云云。惟查，被告於九十一年二
    月一日申辦臺北富邦銀行甲○○帳戶時並未領取金融卡，係
    於九十六年九月二十日始親赴臺北富邦銀行營業部申領該帳
    戶金融卡等情，業據本院依職權向臺北富邦銀行營業部查詢
    屬實，並有臺北富邦銀行營業部九十七年十一月十三日北富
    銀營金字第○九七二○○一三○號函附非帳務交易明細查詢
    資料在卷可參（見本院卷第二五至三一頁），被告復於九十
    七年十一月十八日審理中供稱伊曾在九十六年九月間應徵停
    車場工作，為辦理薪資轉帳，故向臺北富邦銀行營業部申領
    金融卡使用等情（見本院卷第三四頁反面），被告既係為領
    取薪資而申請上揭帳戶金融卡，堪認被告計畫提供上揭帳戶
    予雇主辦理薪資轉帳，以便領取薪資，理應妥善保管該帳戶
    存摺及金融卡，並隨時注意公司有無如期將薪資轉匯入帳，
    焉有任意放置致不慎遺失之理？再查，依卷附臺北市政府警
    察局ＷＰ９１Ｎｏ０２１９３８號受理非刑事案件報案二聯
    單（見本院卷第十七頁），被告曾因遺失護照、身分證、健
    保卡於九十六年九月二十三日向臺北市政府警察局中山分局
    中山二派出所報案，而被告後於九十六年十月三日至臺北富
    邦銀行營業部辦理存摺、金融卡掛失，亦有臺北富邦銀行營
    業部九十七年八月二十九日北富銀營金字第○九七二○○五
    七號函附存摺存戶內容查詢列印資料、非帳務交易明細查詢
    （見九十七年度偵字第六八五七號卷第二五至二七頁）附卷
    足憑，上揭帳戶之金融卡既係被告於九十六年九月二十日特
    地前往臺北富邦銀行營業部申辦，且其計畫以上揭帳戶作為
    領取薪資帳戶，則該帳戶對被告而言，應極其重要，其於發
    現存摺、金融卡遺失後，理應立即報警並前往銀行辦理掛失
    止付，以防止他人盜領伊辛苦工作所賺取薪資，焉有可能於
    九十六年九月二十三日因遺失護照、身分證、健保卡而向警
    方報案之同時，未察覺上揭帳戶存摺、金融卡亦一併遺失，
    甚且遲至九十六年十月三日始向臺北富邦銀行營業部辦理存
    摺、金融卡掛失手續？被告所為明顯悖於一般人管理帳戶之
    常情，則被告辯稱伊前揭帳戶之存摺、金融卡係不慎遺失，
    並未提供予他人使用云云，自難採信。再者，被告於本院審
    理中自陳未曾更改銀行原始設定之金融卡密碼（見本院卷第
    十四頁），換言之，該帳戶金融卡之密碼應係銀行以電腦系
    統設定之亂碼，如上開存摺、金融卡果係偶然遺失，他人如
    何能得知該金融卡之密碼，於被害人王錦彬將現金存入臺北
    富邦銀行甲○○帳戶後，隨即於同日使用金融卡將王錦彬所
    存入十萬元提領一空？綜上，被告確實有將臺北富邦銀行甲
    ○○帳戶之存摺、金融卡及密碼提供予該不詳真實姓名、年
    籍不詳人士使用一節，應堪認定。
  (三)次查，一般國人向金融機構開設帳戶，並無任何法令限制，
    若係用於存提款之正當用途，大可光明正大自行申請使用，
    而帳戶之用途係用來存提款項，一旦有人收集他人帳戶做不
    明使用，依一般常識認知，極易判斷乃係該隱身幕後之使用
    人基於使用別人之帳戶，存提款情形可不易遭人循線追查之
    考慮而為，自可產生與不法犯罪目的相關之合理懷疑，且依
    一般稍具知識之人，對於日常生活常見之不法之徒，利用他
    人帳戶以掩人耳目進行之不法行為中，最常見者不外乎詐欺
    取財，以帳戶作為犯罪工具，是存摺、金融卡等乃係個人重
    要物件，一般人自不會任意交由他人保管，被告竟將其所有
    臺北富邦銀行甲○○帳戶存摺、金融卡及密碼提供予來路不
    明人士使用，足見被告於提供帳戶之時，主觀上有幫助他人
    詐欺取財之故意，應可認定。綜上所述，被告前揭所辯，僅
    係事後卸責之詞，不足採信，本件事證明確，被告幫助詐欺
    取財犯行已堪認定，應依法論科。
二、按幫助犯之成立，主觀上行為人須有幫助故意，客觀上須有
    幫助行為，意即需對於犯罪與正犯有共同之認識，而以幫助
    之意思，對於正犯資以助力，而未參與實施犯罪之行為者而
    言（最高法院七十五年度台上字第一五○九號、八十八年度
    台上字第一二七○號判決參照）。被告基於幫助之犯意，提
    供前揭帳戶存摺、金融卡及密碼予真實姓名、年籍不詳人士
    ，由該不詳人士詐騙被害人王錦彬存入共計十萬元款項至前
    揭帳戶內，再提領一空，綜觀全卷並無證據證明被告有參與
    詐欺取財犯行之構成要件行為，核被告所為係犯刑法第三百
    三十九條第一項、同法第三十條之幫助詐欺取財罪。被告前
    因公共危險案件，分經本院以九十年度店交簡字第九○○號
    判處有期徒刑三月確定、以九十一年度北交簡字第一三三一
    號判處有期徒刑三月確定，再經本院以九十二年度北簡聲字
    第七七號裁定應執行有期徒刑五月確定，於九十三年二月十
    日易科罰金執行完畢，其受前開徒刑之執行完畢後，五年以
    內因故意再犯本件有期徒刑以上之罪，依刑法第四十七條第
    一項之規定，應論以累犯，並加重其刑。又被告幫助該真實
    姓名、年籍不詳人士犯詐欺取財罪，應依刑法第三十條第二
    項之規定，爰依正犯之刑減輕之，並依法先加後減之。爰審
    酌被告提供銀行存摺、金融卡及密碼予該真實姓名、年籍不
    詳人士使用，使該人士得利用上開帳戶領取詐欺取財款項，
    助長財產犯罪之猖獗，影響社會正常經濟交易安全，增加被
    害人尋求救濟之困難，破壞治安及金融秩序甚鉅，甚且間接
    導致被害人王錦彬於察覺受騙後，萬念俱灰，自殺身亡，所
    造成損害誠屬重大，被告犯後猶否認一切，飾詞狡辯，未見
    悔意，實不宜寬貸，及被告之品行、生活狀況、智識程度等
    一切情狀，量處如主文所示之刑，並諭知易科罰金之折算標
    準，以示懲儆。至被告所有臺北富邦銀行甲○○帳戶存摺、
    金融卡及密碼等物，雖係供該真實姓名、年籍不詳人士詐騙
    所用之物，然未經扣案，迄今仍未取回，復非義務沒收之物
    ，爰不另為沒收之諭知，附此敘明。
據上論斷，應依刑事訴訟法第二百九十九條第一項前段，刑法第
三百三十九條第一項、第三十條、第四十七條第一項、第四十一
條第一項前段，刑法施行法第一條之一第一項前段、第二項，判
決如主文。
本案經檢察官羅月君到庭執行職務
中    華    民    國    97    年    11    月    28    日
                  刑事第十四庭  審判長法  官  蔡坤湖
                                      法  官  陳琪媛
                                      法  官  李家慧
以上正本證明與原本無異。
如不服本判決，應於判決送達後10日內，向本院提出上訴狀。
                                      書記官  鄭淑丰
中    華    民    國    97    年    11    月    28    日
附錄本件論罪科刑法條：
中華民國刑法第30條
（幫助犯及其處罰）
幫助他人實行犯罪行為者，為幫助犯。雖他人不知幫助之情者，
亦同。
幫助犯之處罰，得按正犯之刑減輕之。
中華民國刑法第339條
（普通詐欺罪）
意圖為自己或第三人不法之所有，以詐術使人將本人或第三人之
物交付者，處5年以下有期徒刑、拘役或科或併科1千元以下罰金
。
以前項方法得財產上不法之利益或使第三人得之者，亦同。
前二項之未遂犯罰之。


司法院資訊處製作；財團法人民間司法改革基金會備份。
